【裁判字號】    89,簡上,294
【裁判日期】    900731
【裁判案由】    傷害
【裁判全文】
臺灣臺北地方法院刑事判決                        八十九年度簡上字第二九四號
    上  訴  人  甲○○
    即  被  告
右列被告因傷害案件，對於中華民國八十九年七月二十一日本院新店簡易庭所為第一
審判決（八十九年度店簡字第二七○號）提起上訴（原聲請簡易判決處刑案號：八十
九年度調偵字第三○號），本院管轄第二審合議庭判決如左：
    主  文
原判決撤銷。
甲○○傷害人之身體，處拘役伍拾日，如易科罰金以參佰元折算壹日。
    事  實
一、甲○○與乙○○係夫妻，二人具有家庭暴力防治法第三條第一款之家庭成員關係
    ，八十八年八月十二日上午七時四十分許，在台北縣新店市○○路一０二巷九號
    二樓家中，二人因細故發生爭執，甲○○竟基於傷害乙○○之犯意，以拳腳毆打
    乙○○，致乙○○受有左頸三處皮下瘀血及背部輕微紅腫約２Ｘ３公分之傷害。
二、案經乙○○訴由臺北縣警察局新店分局報請臺灣臺北地方法院檢察署檢察官偵查
    起訴。
    理  由
一、訊據被告甲○○固坦承於右揭時地與告訴人乙○○發生爭執之事實，惟矢口否認
    有何傷害之犯行，辯稱：當天是乙○○先用右手打伊，將眼鏡打歪，伊即側過身
    用右手抓住乙○○左手，避免再遭到乙○○攻擊，拉扯中乙○○彎腰低下頭，為
    防止乙○○用頭撞人，伊即用左手按住乙○○後頸，因此驗傷單中乙○○之左頸
    瘀血是伊基於正當防衛而造成的，至於乙○○背部輕微紅腫則不知原因，伊並無
    傷害之犯意云云。經查，右揭犯罪事實，業據告訴人乙○○於警訊、調解中及本
    院審理時指述甚詳（見八十八年度偵字第二○三○六號卷第五頁、八十九年度調
    偵字第三○號卷第一頁、本院八十九年十月二十日、十一月十七日訊問筆錄），
    核與證人即鄰居王琬儀證稱：當天有聽到他們在吵架，後來乙○○跑來按伊家中
    門鈴，說她先生要打他，伊看到乙○○很害怕、很緊張的樣子等語互核相符（見
    本院八十九年十一月十七日訊問筆錄），並有天主教耕莘醫院八十八年八月十二
    日診斷證明書一紙在卷可參，被告雖辯稱告訴人之傷勢係伊基於正當防衛所造成
    ，然被告對於告訴人背部紅腫之傷害無法提出合理解釋，且對於告訴人先行動手
    之事實，並未提出任何證據以實其說，亦未有驗傷單可資證明，而被告為警察大
    學畢業，學過柔道、擒拿、跆拳道等武術，目前任職於刑事警察局國際刑警科，
    若告訴人真有彎腰撞擊被告之動作，以被告所學只要以手擋住即可防止，何須施
    加外力造成告訴人頸部三處瘀血之傷害？足見其有傷害之犯意甚明，其所辯係出
    於正當防衛云云顯係卸責之詞，委無足採。
二、核被告所為，係犯刑法第二百七十七條第一項之傷害罪。原審適用簡易程序，依
    刑事訴訟法第四百四十九條第一項前段，刑法第二百七十七條第一項、第四十一
    條，罰金罰鍰提高標準條例第一條前段、第二條，逕以簡易判決處被告即上訴人
    拘役五十日，並諭知易科罰金之折算標準，固非無見，然刑法第四十一條業經修
    正，並經總統於九十年一月十日公布，同月十二日生效，修正後之刑法第四十一
    條第一項規定：「犯罪最重本刑為五年以下有期徒刑以下之刑之罪，而受六個月
    以下有期徒刑或拘役之宣告，因身體、教育、職業或家庭之關係或其他正當事由
    ，執行顯有困難者，得以一元以上三元以下折算一日，易科罰金。但確因不執行
    所宣告之刑，難收矯正之效，或難以維持法秩序者，不在此限。」，與修正前之
    同法第四十一條比較，以修正後之規定較有利於行為人，原審未及適用新法，尚
    有未合。上訴意旨指摘原判決不當，雖無理由，但原判決既有上開違法之處，自
    應予撤銷改判。爰審酌被告雖無前科，但僅因細故即毆打其妻，顯然缺乏男女平
    權之觀念，對家庭和諧及子女身心發展危害甚鉅，犯後不僅不知悔改，猶卸詞否
    認犯行等一切情狀，量處如主文所示之刑，並諭知易科罰金之折算標準，且認為
    不應予以緩刑之宣告，以示懲儆。
據上論斷，應依刑事訴訟法第四百五十五條之一第一項、第三項、第三百六十九條第
一項前段、第三百六十四條、第二百九十九條第一項前段，刑法第二條第一項前段、
第二百七十七條第一項、第四十一條第一項前段，罰金罰鍰提高標準條例第一條前段
，第二條，判決如主文。
本案經檢察官田炳麟到庭執行職務
中    華    民    國      九十        年      七      月    三十一      日
                                      臺灣臺北地方法院刑事第六庭
                                          審判長法官  劉  慧  芬
                                          法      官  林  欣  蓉
                                          法      官  蔡  如  琪
右正本證明與原本無異。
本件不得上訴。
                                          書記官  黃  鈴  容
中    華    民    國      九十        年      八      月      一       日
附錄法條：
刑法第二百七十七條
一傷害人之身體或健康者，處三年以下有期徒刑、拘役或一千元以下罰金。
二犯前項之罪、因而致人於死者，處無期徒刑或七年以上有期徒刑，致重傷者，處三
  年以上十年以下有期徒刑。


司法院資訊處製作；財團法人民間司法改革基金會備份。
